臺灣高等法院臺中分院刑事判決
111年度金上訴字第1597號
上  訴  人  臺灣彰化地方檢察署檢察官  
被      告  黃冠華



上列上訴人因被告加重詐欺等案件，不服臺灣彰化地方法院111
年度訴字第59號中華民國111年5月3日第一審判決（起訴案號：
臺灣彰化地方檢察署110年度少連偵字第136號），提起上訴，本
院判決如下：
    主  文
上訴駁回。
    理  由
一、公訴意旨略以：被告庚○○(下稱被告)與曾品軒、游暄民(曾
    品軒、游暄民經本院以111年度上訴字第1302號判決各判處
    應執行有期徒刑9月在案)、謝仁晟、林漢民(經臺灣彰化地
    方檢察署檢察官以110年度少連偵字第86號提起公訴，現由
    臺灣彰化地方法院以111年度訴字第680號案件審判中)、郭
    明嘉(經臺灣彰化地方檢察署檢察官以110年度少連偵字第12
    3號提起公訴，現由臺灣彰化地方法院以111年度訴字第51號
    案件審判中)及少年吳○恩、葉○瑋、黃○哲自民國110年間不
    詳時間起加入電信詐欺集團（被告所涉參與犯罪組織犯行，
    業經臺灣新竹地方法院以110年度訴字第672號判決判處有期
    徒刑1年2月確定），被告經由詐欺集團上游指示找人「領包
    」，乃招募曾品軒加入上開詐欺集團之犯罪組織，並與游暄
    民擔任「取簿手」，而與陳柔伊及身分、人數不詳之詐欺集
    團成員基於共同意圖為自己不法所有、隱匿或掩飾特定詐欺
    取財犯罪之洗錢犯意聯絡，分別為下列行為：
　㈠少年葉○羽在網路上找工作，先由詐欺集團其他成年成員於11
    0年6月18日透過LINE通訊軟體與葉○羽聯絡，佯稱係唯心彩
    藝包裝行有限公司「小惠」、公司專門從事家庭代工口紅、
    需提供個人身分資料及提款卡（含密碼）等物品，葉○羽信
    以為真而陷於錯誤，於110年6月19日至新竹縣○○鎮「7-11超
    商新關中門市」，將其申設之中華郵政帳號00000000000***
    號提款卡（下稱1號帳戶）以店到店方式寄送至臺南市○○區○○街00巷0號「7-11超商仁灣門市」。曾品軒、游暄民經由「
    阿娟專業」（謝仁晟）、「媽的發科(起訴書誤為媽的發抖)
    」（郭明嘉）之成年人透過通訊軟體指示至「7-11超商仁灣
    門市」領取內有上開郵局帳戶提款卡之包裹，同年月21日由
    曾品軒駕駛自用小客車載游暄民、陳柔伊、少年吳○恩至臺
    南待命取簿，同日約16時許抵達臺南「7-11超商仁灣門市」
    ，曾品軒、游暄民指示陳柔伊下車至超商內領取葉○羽所寄
    送內有上開郵局帳戶提款卡之包裹，陳柔伊領取包裹後，將
    包裹交給曾品軒，曾品軒依「阿娟專業」之成年人透過通訊
    軟體指示開車至臺中，由少年吳○恩將包裹丟包至某台賓士
    車內離去。
　㈡阮瀞妤在網路上找工作，先由詐欺集團其他成年成員於110年
    6月20日透過LINE通訊軟體以暱稱「林郁筑」與阮瀞妤聯絡
    ，佯稱可介紹唯心彩藝包裝行有限公司手工工作、需以提款
    卡實名制購買材料、政府因疫情關係有提供一張提款卡補貼
    新臺幣(下同)5,000元、兩張卡補貼1萬元，阮瀞妤信以為真
    而陷於錯誤，於110年6月20日至某7-11超商，將其申設之國
    泰世華銀行帳號000000000***號提款卡（下稱2號帳戶）、
    中華郵政帳號00000000000***號之提款卡（下稱3號帳戶）
    以店到店方式寄送至臺南市○○區○○○路0段00號「7-11超商千
    福門市」。曾品軒、游暄民經由「阿娟專業」、「媽的發科
    」之成年人透過通訊軟體指示至「7-11超商千福門市」領取
    內有上開郵局帳戶提款卡之包裹，曾品軒、游暄民討論後，
    由游暄民自行開車於同年6月22日下午14時4分許，在「7-11
    超商千福門市」領取游阮瀞書所寄送內有上開國泰世華、郵
    局帳戶提款卡之包裹，游暄民領取包裹後，開車到臺中將包
    裹交給曾品軒，曾品軒依「阿娟專業」之成年人透過通訊軟
    體指示將包裹放在臺中市○區○○路000號商品櫥窗後離去。
　㈢詐欺集團其他成年成員於110年6月22日、6月23日以「解除分
    期付款設定」之手法詐騙丙○○、劉珮妤、辛○○、戊○○、丁○○
    ，渠等均信以為真而陷於錯誤，於如附表所示時間匯款至如
    附表所示之帳戶（詳如附表所示）。
　㈣壬○○在網路上找工作，先由詐欺集團其他成年成員於110年6
    月21日透過LINE通訊軟體與壬○○聯絡，佯稱係永康包裝實業
    有限公司「宜芳」、公司專門從事家庭代工吊牌、以實名制
    購買材料、需提供提款卡等物品，壬○○信以為真而陷於錯誤
    ，於110年6月21日至高雄市○○○路「7-11超商興村門市」，
    將其申設之中華郵政帳號0000000000000***號提款卡（下稱
    4號帳戶）、中國信託銀行帳號0000000000000***號提款卡
    （下稱5號帳戶）以店到店方式寄送至臺南市○○區○○路00號
    「7-11超商安平門市」，不詳成年取簿手於同年月23日下午
    2時12分許至「7-11超商安平門市」領取內有上開4號、5號
    （起訴書誤載為「1號、2號」）帳戶提款卡之包裹後，再轉
    寄至臺中市空軍1號朝馬八國站。
　㈤乙○○在網路上找工作，先由詐欺集團其他成年成員於110年6
    月17日透過LINE通訊軟體以暱稱「王岑熙」與乙○○聯絡，佯
    稱可介紹手工工作、需以提款卡實名制購買材料讓公司避稅
    、政府因疫情關係有提供補貼金，乙○○信以為真而陷於錯誤
    ，於110年6月18日至臺南市○○區「7-11立青超商」，將其申
    設之兆豐銀行帳號00000000000***號提款卡（下稱6號帳戶
    ）以店到店方式寄送至臺南市○區○○路000號「7-11超商府醫
    門市」。不詳成年取簿手於同年月23日下午3時37分許至「7
    -11超商府醫門市」領取內有上開6號帳戶提款卡之包裹後，
    再轉寄至臺中市空軍1號朝馬八國站。
　㈥甲○○（起訴書誤載為「王茞君」）在網路上找工作，先由詐
    欺集團其他成年成員於110年6月19日透過LINE通訊軟體以暱
    稱「吳小姐」與甲○○聯絡，佯稱可介紹手工工作、需以提款
    卡實名制購買材料、有提供補貼金5,000元，甲○○信以為真
    而陷於錯誤，於同日晚上9時許至新北市○○區「7-11超商集
    美門市」，將其申設之兆豐銀行帳號00000000000***號提款
    卡（下稱7號帳戶）以店到店方式寄送至臺南市○○區○○路0段
    「7-11超商大五門市」，不詳成年取簿手於同年月23日下午
    3時37分許至「7-11超商大五門市」領取內有上開7號帳戶提
    款卡之包裹後，再轉寄至臺中市空軍1號朝馬八國站。
　㈦陳妹伃在網路上找工作，先由詐欺集團其他成年成員於110年
    6月20日透過LINE通訊軟體以暱稱「宥嫻」與陳妹伃聯絡，
    佯稱可介紹唯心彩藝包裝手工工作、需以提款卡實名制購買
    材料，陳妹伃信以為真而陷於錯誤，於110年6月21日至臺北
    市○○區某7-11超商，將其名下之玉山銀行帳號0000000000**
    *號提款卡（下稱8號帳戶）、合庫銀行帳號0000000000***
    號之提款卡（下稱9號帳戶）以店到店方式寄送至臺南市○○
    區○○路000號「7-11超商怡平門市」，不詳成年取簿手於同
    年月23日下午4時54分許至「7-11超商怡平門市」領取內有
    上開8號、9號帳戶提款卡之包裹後，再轉寄至台中市空軍1
    號朝馬八國站。
　㈧曾品軒、游暄民經由「阿娟專業」（謝仁晟）、「媽的發科
    」（郭明嘉）透過通訊軟體指示，由曾品軒駕駛車牌號碼00
    0-0000號自用小客車搭載游暄民，於110年6月23日晚上8時
    許至臺中市空軍1號朝馬八國站領取內有上開4號、5號、6號
    、7號、8號、9號帳戶提款卡之包裹，曾品軒再依指示於同
    日晚上8時58分許，將內有8號、9號帳戶提款卡之包裹放入
    臺中市○區○○路0號瑞麒行李寄物櫃之6號物櫃內時，即為警
    當場查獲，復經警在其所駕駛上開車輛內扣得4號、5號、6
    號、7號帳戶之提款卡。因認被告所為，係涉犯組織犯罪防
    制條例第4條第1項之招募他人加入犯罪組織罪嫌；就犯罪事
    實㈠、㈡、㈣至㈦所為，均係犯刑法第339條之4第1項第2款之3
    人以上共同犯詐欺取財罪嫌；就犯罪事實㈢所為，係犯刑法
    第339條之4第1項第2款之3人以上共同犯詐欺取財罪嫌、洗
    錢防制法第14條第1項之洗錢罪嫌等語。
二、無罪部分：
(一)犯罪事實應依證據認定之，無證據不得認定犯罪事實，又不
    能證明被告犯罪者，應諭知無罪之判決，刑事訴訟法第154
    條第2項、第301條第1項分別定有明文。而刑事訴訟法第161
    條已於91年2月8日修正公布，其第1項規定：檢察官就被告
    犯罪事實，應負舉證責任，並指出證明之方法，因此檢察官
    對於起訴之犯罪事實，應負提出證據及說服之實質舉證責任
    ，倘所提出之證據，不足為被告有罪之積極證明，或其指出
    證明之方法，無從說服法院以形成被告有罪之心證，基於無
    罪推定之原則，自應為被告無罪判決之諭知。再被告或共犯
    之自白，不得作為有罪判決之唯一證據，仍應調查其他必要
    之證據，以察其是否與事實相符，刑事訴訟法第156條第2項
    定有明文。其立法意旨乃在防範被告或共犯之自白與真實不
    符，故對自白在證據上之價值加以限制，明定須藉補強證據
    以擔保其真實性。故就其立法意旨觀之，被告或共犯之自白
    或其他不利於己之陳述，固得作為認定被告犯罪之證據，但
    不得作為有罪判決之唯一證據，亦即仍須有補強證據以擔保
    該共犯自白之真實性，始得採為斷罪之依據，並非絕對可由
    法院自由判斷該被告或共犯之自白或不利於己之陳述之證明
    力。所謂補強證據，則指除該自白或不利於己之陳述本身之
    外，其他足以證明自白之犯罪事實確具有相當程度真實性之
    證據而言，雖所補強者，並非以事實之全部為必要，但亦須
    因補強證據與自白之相互利用，足使犯罪事實獲得確信者，
    始足當之。
(二)公訴意旨認被告涉有前開加重詐欺、洗錢等罪嫌，無非係以
    ㊀被告、同案共犯曾品軒、游暄民、陳柔伊、郭明嘉、林漢
    民、少年吳○恩、少年葉○瑋、少年黃○哲之供述；㊁告訴人葉
    ○羽、阮瀞妤、丙○○、劉珮妤、辛○○、戊○○、丁○○、壬○○、
    乙○○、甲○○、陳妹伃於警詢中之指述；㊂匯款單據影本、犯
    罪嫌疑人指認紀錄表、內政部警政署反詐騙案件紀錄表、金
    融機構聯防機制通報單、受理詐騙帳戶通報警示簡便格式表
    、手機通訊軟體對話截圖照片等，為其論據。訊據被告雖坦
    承有介紹曾品軒加入上開詐欺集團等情，然否認有何參與加
    重詐欺、洗錢等犯行，辯稱：我僅係單純介紹曾品軒給上游
    認識，對於本案之被害人，我均沒有擔任車手領取被害人所
    寄送之包裹或被害人所匯入帳戶的錢，曾品軒做什麼也沒有
    跟我說，我不知道詐欺集團的人有去騙被害人等語，經查：
　⒈證人曾品軒於警詢中證稱：我係透過被告之介紹與telegram
    群組內的成員取得聯繫，從110年6月22日開始依照群組的指
    示提領包裹，telegram帳號暱稱「媽的逼」、「品軒」是我
    的帳號。工作都是上游透過群組「包包回報01群組」來指派
    ，我負責交付給其他人領取包裹的費用。telegram帳號暱稱
    「媽的發科」、「阿娟專業」是集團主嫌，他們會把提領包
    裹資料放在群組裡，再由我分派給其他領簿手，後來我被警
    察查獲後，telegram帳號「關雲長」打電話約我出去，詢問
    我筆錄製作的內容，我才知道帳號暱稱「阿娟專業」就是我
    所指認的謝仁晟，另外還有一名帳號暱稱係「媽的發科」、
    「瘋迪索」之男子，就是我所指認的郭明嘉；我找游暄民參
    加，游暄民再找少年葉○瑋、少年黃○哲、少年吳○恩、陳柔
    伊一起領取包裹，我有向謝仁晟要薪水，但他說最近沒辦法
    ，要等一個禮拜，之後他就消失了等語（見警卷第28至31頁
    、第36至37頁、第39至41頁）。證人曾品軒雖證稱係經由被
    告的介紹加入詐欺集團，惟事後領取包裹之行為均係受詐欺
    集團其他成員指示，且與其他成員共同為之，是依證人曾品
    軒加入詐欺集團後之犯罪參與經過，均未見被告有何犯意聯
    絡及行為分擔，則被告是否參與證人曾品軒後續所為之詐欺
    取財等犯行，即非無疑。
　⒉證人游暄民於警詢中證稱：我係受曾品軒邀請而加入詐欺集
    團，並依曾品軒指示提領包裹，另外只認識集團裡面的葉○
    瑋(「林北」)、吳○恩，他們兩個人也是提領包裹，葉○瑋是
    我介紹擔任取簿車手等語（見警卷第53至56頁、第58頁、第
    64至65頁）；證人即少年葉○瑋於警詢中證稱：曾品軒是包
    頭，會各別告知領簿手領取包裹時的注意事項，我是透過吳
    ○恩得知提領包裹的工作，而吳○恩係游暄民加入的，我認識
    游暄民、吳○恩、黃○哲等語（見警卷第69至70頁）；證人即
    少年黃○哲於警詢中證稱：我沒有手機，是葉○瑋讓我看「包
    包回報01群組」，該群組是用來指示提領包裹及交付使用，
    曾品軒是包頭，會告知領取包裹時的注意事項，我係透過葉
    ○瑋加入該集團，應徵工作時游暄民說提領一個包裹可得500
    元等語（見警卷第74至76頁）；證人即少年吳○恩於警詢中
    證稱：曾品軒、游暄民、葉○瑋都有在「包包回報01群組」
    群組裡，其他成員我不認識，我是透過游暄民介紹加入集團
    ，游暄民還問我有沒有朋友可以介紹，我就介紹葉○瑋加入
    該集團，應徵工作時，游暄民說薪水一天1萬元，曾品軒是
    包頭，會告知領取包裹時的注意事項等語（見警卷第79至81
    頁）；證人陳柔伊於警詢中證稱：是游暄民找我提領包裹，
    我沒有加入「包包回報01群組」，曾與曾品軒、游暄民、吳
    ○恩一起到臺南提領包裹等語（見警卷第84至86頁）；證人
    林漢民於警詢中證稱：我僅有1次陪同郭明嘉拿取包裹，沒
    有加入「包包回報01群組」，也不認識曾品軒、游暄民、陳
    柔伊、葉○瑋、吳○恩、黃○哲等語（見警卷第94至96頁）；
    證人郭明嘉於警詢中證稱：我僅有拿過1次包裹，沒有在「
    包包回報01群組」內，除了曾品軒有印象外，游暄民、陳柔
    伊、葉○瑋、吳○恩、黃○哲均不認識等語（見警卷第100至10
    2頁）。依上開證人之證述情節，至多僅可證明上開證人有
    各別參與之情節，惟對於被告是否參與其中，均無從證明，
    實難以其等之證詞認被告與本案詐欺之共同正犯有犯意之聯
    絡與行為之分擔。
　⒊再檢察官所提之telegram通訊軟體截圖及對話紀錄（見警卷
    第145至230頁），均未見被告有加入「包包回報01群組」；
    另高雄市政府警察局刑事警察大隊搜索扣押筆錄、扣押物品
    收據、扣押物品目錄表、扣押物照片、曾品軒手機相簿、曾
    品軒及游暄民手機內通訊軟體對話截圖照片（見警卷第107
    至230頁），至多僅得證明曾品軒遭查獲之經過，要與被告
    無涉，而無足為被告不利之認定。
　⒋另被害人即少年葉○羽、阮瀞妤、壬○○、乙○○、甲○○、陳妹伃
    、丙○○、劉珮妤、辛○○、戊○○、丁○○於警詢中之證述（見警
    卷第231至233、247至251、263至265、297至299、309至310
    、331至333、357至360、384至387、404至405、412至413、
    431至437頁），及其等所提出之對話紀錄、存摺封面影本、
    自動櫃員機暨銀行交易明細等（見警卷第236至245、253、2
    69至296、300至303、317、321至329、335至339、379、395
    至398、409、426至427、448至450頁），以及內政部警政署
    反詐騙案件紀錄表、金融機構聯防機制通報單及受理詐騙帳
    戶通報警示簡便格式表等，均僅能證明上開被害人遭詐騙之
    經過。惟就被告與本案詐欺集團其他成員間有何犯意聯絡、
    行為分擔，亦均無從證明。
　⒌被告於原審就此部分，雖曾為認罪之表示(見原審卷第43頁、
    第91至92頁)，然其於本院已否認有參與上開被害人遭詐騙
    之情事，是本件除被告單一之自白外，尚乏其他補強證據可
    資為佐，實難遽為被告不利之認定。此外，本件復查無其他
    確切證據足以證明被告有上開公訴意旨所指之犯行，公訴人
    所提出之證據或所指出之證明方法，尚不足為被告有罪之積
    極證明，或說服本院形成被告有罪之心證，是公訴意旨指稱
    被告涉犯加重詐欺、洗錢等犯行部分，尚屬不能證明，基於
    無罪推定之原則，應認被告此部分被訴之犯罪不能證明。
(三)綜上所述，檢察官所提出之本案事證，尚不足以證明被告就
    被訴加重詐欺、洗錢等犯行部分，與上開其他詐欺集團成員
    間有何犯意之聯絡或行為之分擔，被告於所為辯解，堪予採
    信，本案依現有之事證，尚無法使本院形成被告此部分有起
    訴書所指犯行之有罪心證。此外，檢察官又未再提出其他積
    極證據足認被告有何加重詐欺、洗錢等犯行，揆諸上開說明
    ，被告此部分之犯罪自屬不能證明，既不能證明其犯罪，原
    審因而諭知被告此部分無罪，核無違誤，應予維持。
(四)檢察官提起上訴，雖以：被告於110年4月間某日加入本案詐
    欺集團，並擔任提領詐騙款項之車手工作，而於110年7月16
    日與共犯陳逢宇在新竹市○區○○路0段000巷口內之關東公園
    某處拿取被害人○○○因遭詐騙而放置該處之網路銀行資料及
    提款卡1張等物得手，違反組織犯罪防制條例第3條第1項後
    段之參與犯罪組織罪、刑法第339條之4第1項第1款、第2款
    之加重詐欺取財罪，業經臺灣新竹地方法院以110年度訴字
    第672號判決有罪確定在案，顯見本案詐騙犯行發生時，被
    告仍未脫離其所屬詐欺集團，則其擔任上開詐欺集團成員之
    期間，除介紹曾品軒擔任取簿手外，其職為車手行為分擔，
    此犯罪之態樣，正為具備一定規模詐欺犯罪所需之細密分工
    模式，參與犯罪者透過相互利用彼此之犯罪角色分工，而形
    成一個共同犯罪之整體以利施行詐術，如無被告之招募，就
    無證人曾品軒後續為詐欺集團從事取簿手之工作，則被告應
    屬該詐欺集團之要角，復為該詐欺集團極重要不可或缺之組
    成成員，故被告於加入詐騙集團時，已知悉所從事之行為係
    整體詐騙行為分工之一環，其對證人曾品軒將從事取簿手之
    犯罪行為顯然也知悉並有意使其發生，被告即是以自己共同
    犯罪之意思，在共同犯意連絡下，相互支援、供應彼此所需
    地位，相互利用他人行為，最終以達共同詐欺取財目的之行
    為分擔，即使被告未參與構成要件行為之實行，仍應
　　成立共同正犯，而就所參與犯罪之全部犯罪結果共同負責等
    語，而指摘原審判決此部分不當。然依臺灣新竹地方法院11
    0年度訴字第672號判決之犯罪事實可知，被告僅係加入由案
    外人○○○、○○○及其餘真實姓名年籍均不詳之成年人所發起、
    出資、主持、操縱及指揮之犯罪組織，並無證據證明被告係
    檢察官所指「應屬該詐欺集團之要角，復為該詐欺集團極重
    要不可或缺之組成成員」之情，況且，被告於該案被害人○○○遭詐騙之犯行，係分工擔任提領款項之車手角色，始與其
    他詐欺集團成員具有共同正犯關係(見原審卷第47至61頁)。
    而依前述，被告於本案被害人葉○羽、阮瀞妤、丙○○、劉珮
    妤、辛○○、戊○○、丁○○、壬○○、乙○○、甲○○、陳妹伃等人遭
    詐騙之犯行，除其曾為之單一自白外，並無其他積極證據可
    資佐證被告有參與其間(包括擔任車手)，自不足使本院形成
    被告有與其他詐欺集團成員共同犯罪之確切心證。此外，檢
    察官迄未能提出其他積極證據證明被告確有此部分加重詐欺
    、洗錢等犯行，其就被告此部分所為之上訴，並無理由，應
    予駁回。
三、免訴部分：
(一)按案件曾經判決確定者，應諭知免訴之判決，刑事訴訟法第
    302條第1款定有明文。此項原則，關於實質上一罪或裁判上
    一罪，均有其適用。想像競合犯係裁判上之一罪，其一部分
    犯罪事實曾經判決確定者，其效力當然及於全部。故檢察官
    復將其他部分重行起訴，自應諭知免訴之判決。再按組織犯
    罪防制條例第3條第1項後段之參與犯罪組織罪，以行為人加
    入犯罪組織成為組織成員為構成要件，至其有否實施該組織
    所實施之犯罪活動則非所問。又為防範犯罪組織坐大，無論
    是否為犯罪組織之成員，如有招募使人加入犯罪組織之行為
    ，即有處罰之必要，故106年4月19日修正公布、同年月21日
    施行之組織犯罪防制條例第4條第1項增訂招募他人加入犯罪
    組織罪。上開2罪之犯罪主體及客觀構成要件固屬有別，然
    行為人一旦加入犯罪組織，在未經自首或有其他積極事實足
    認已脫離該組織之前，其違法行為仍繼續存在，而為行為繼
    續之單純一罪。則行為人於參與犯罪組織之行為繼續中，倘
    本於便利犯罪組織運作之同一目的，而招募他人加入該組織
    ，即屬一行為觸犯上開二罪名，應依想像競合犯論處，而非
    論以數罪（最高法院110年度台上字第3581號判決參照）。
(二)被告於110年4月間某日，加入由案外人○○○、○○○及其餘姓名
    年籍均不詳之成年人所發起、出資、主持、操縱及指揮之具
    有持續性、牟利性及結構性之詐欺集團犯罪組織，被告係擔
    任提領詐騙款項之車手工作，約定可自其所提領詐騙金額中
    抽成3％之款項以作為報酬；其後即依詐欺集團之指示而為提
    領被害人遭詐騙款項之犯行，而犯組織犯罪防制條例第3條
    第1項後段之參與犯罪組織罪、刑法第339條之4第1項第1款
    、第2款之加重詐欺取財罪等情，業經臺灣新竹地方法院以1
    10年度訴字第672號判決判處有期徒刑1年2月，並於111年2
    月7日確定在案，有上開判決及臺灣高等法院被告前案紀錄
    表在卷可參。
(三)被告於警詢、檢察官偵訊、原審訊問及本院審判時，均坦承
    有介紹曾品軒加入上開詐欺集團之犯行，且其所招募及參與
    的組織都是同一詐欺集團，其是○○○介紹進入的等語(見警卷
    第89至91頁、偵卷第29至30頁、原審卷第44頁、本院卷第13
    1頁)。則被告於參與上開犯罪組織之行為繼續中，基於便利
    犯罪組織運作之同一目的，而招募證人曾品軒加入該組織，
    依上說明，被告於本案被訴之招募他人加入犯罪組織罪，於
    其另案經判決確定之參與犯罪組織罪，自應論以想像競合犯
    。
(四)從而，檢察官就上開具裁判上一罪關係之同一案件提起本件
    公訴(於111年1月5日繫屬臺灣彰化地方法院）後，被告前案
    參與犯罪組織部分之犯行，已經臺灣新竹地方法院於111年2
    月7日實體判決有罪確定，依法自應為免訴之諭知。原審因
　　認上開確定判決之既判力，應及於本案具有裁判上一罪關係
    之招募他人參與犯罪組織之犯罪事實，而就此部分為免訴之
    判決，自無不合。
(五)檢察官就此部分提起上訴，雖以：觀諸組織犯罪條例第4條
    之立法理由及立法歷程，可知招募他人加入犯罪組織罪，在
    性質上為一有招募之行為即屬既遂，且業已完成終了，不論
    他人實際上有無參與犯罪組織，亦不以行為人本身業已參與
    犯罪組織或為犯罪組織內犯罪行為為其必要，準此，招募他
    人加入犯罪組織罪，在性質上屬於狀態犯，並非繼續犯。再
    招募他人加入犯罪組織，並非為犯罪組織手段之必要方法，
    實行犯罪組織手段，亦非為招募他人加入犯罪組織之當然結
    果，是招募他人加入犯罪組織之行為，並非為組織犯罪手段
    實行行為之一部，難認其二者間有何實行行為局部重疊關係
    。被告雖有招募證人曾品軒加入上開詐欺集團之行為，證人
    曾品軒並於加入後與游暄民、陳柔伊及吳○恩、葉○瑋、黃○
    哲及詐欺集團成員郭明嘉、謝仁晟、林漢民及其他成年成員
    等共同為本件加重詐欺取財犯行，然被告招募之行為與其後
    所為之加重詐欺取財犯行間，並無局部同一性關係，自無從
    論以想像競合犯等語，而指摘原判決此部分不當。然行為人
    於參與犯罪組織之行為繼續中，倘本於便利犯罪組織運作之
    同一目的，而招募他人加入該組織，即屬一行為觸犯上開二
    罪名，應依想像競合犯論處，已如前述，且被告招募證人曾
    品軒加入上開詐欺集團之犯行，與證人曾品軒加入後與游暄
    民及其他成年成員等共同為本件加重詐欺取財犯行，本即無
    局部同一性關係。是檢察官上訴意旨所指，無非徒憑己意，
    就原判決適法論斷說明之事項再事爭辯，其此部分之上訴亦
    無可採，應予駁回。
據上論斷，應依刑事訴訟法第368條，判決如主文。
本案經檢察官賴志盛提起公訴，檢察官劉欣雅提起上訴，檢察官
己○○到庭執行職務。
中　　華　　民　　國　　111 　年　　9 　　月　　27　　日
            刑事第四庭     審判長法　官   蔡  名  曜
　　　　　　                     法　官   鄭  永  玉  
                                 法　官   林  宜  民
以上正本證明與原本無異。
檢察官得上訴。
被告不得上訴。
如符合刑事妥速審判法第9條之規定，得上訴。
如不服本判決應於收受送達後20日內向本院提出上訴書狀，其未
敘述上訴理由者，並得於提起上訴後20日內向本院補提理由書（
均須按他造當事人之人數附繕本）「切勿逕送上級法院」。因疫
情而遲誤不變期間，得向法院聲請回復原狀。
                                 書記官   謝  安  青
　　　　　　　　　　　　　　　　 
中　　華　　民　　國　　111 　年　　9 　　月　　27　　日

刑事妥速審判法第9條
除前條情形外，第二審法院維持第一審所為無罪判決，提起上訴
之理由，以下列事項為限：
一、判決所適用之法令牴觸憲法。
二、判決違背司法院解釋。
三、判決違背判例。
刑事訴訟法第377條至第379條、第393條第1款規定，於前項案件
之審理，不適用之。

附表:
一、丙○○、110年6月22日18時52分、3萬元、1號帳戶
二、劉珮妤、110年6月22日19時15分、21103元、1號帳戶
三、辛○○、110年6月23日17時48分、29985元、3號帳戶
四、戊○○、110年6月23日19時53分、19時56分、20時、20時22分
    ；49985元、49985元、68123元、29985元；2號帳戶
五、丁○○、110年6月23日18時10分、18時21分、18時26分；、29
    989元、28000元、2000元；3號帳戶